最高法院刑事裁定　　　　　　　一○○年度台抗字第五六五號
抗　告　人　黃木生
上列抗告人因妨害性自主案件，不服台灣高等法院中華民國一０
０年六月二十三日所為准予強制治療之裁定（一００年度聲療字
第六號，聲請案號：台灣高等法院檢察署一００年度執聲字第八
八四號），提起抗告，本院裁定如下：
    主  文
原裁定撤銷，應由台灣高等法院更為裁定。
    理  由
按「犯刑法第二百二十一條至第二百二十七條、第二百二十八條
、第二百二十九條、第二百三十條、第二百三十四條、第三百三
十二條第二項第二款、第三百三十四條第二款、第三百四十八條
第二項第一款及其特別法之罪，而有下列情形之一者，得令入相
當處所，施以強制治療：一徒刑執行期滿前，於接受輔導或治療
後，經鑑定、評估，認有再犯之危險者。二、依其他法律規定，
於接受身心治療或輔導教育後，經鑑定、評估，認有再犯之危險
者。」「前項處分期間至其再犯危險顯著降低為止，執行期間應
每年鑑定、評估有無停止治療之必要。」刑法第九十一條之一定
有明文。本件原裁定以抗告人黃木生於民國九十八年一月三十日
，因犯刑法第二百二十四條之強制猥褻罪，經判處有期徒刑十月
確定，於法務部矯正署台北監獄（下稱台北監獄）執行期間，經
安排性侵害身心治療課程後，經治療評估會議決議不通過治療，
認未來可能仍有再犯風險，而有令入相當處所施以強制治療之必
要等情。因認檢察官聲請准予抗告人刑後強制治療之保安處分並
無不合，而裁定應於刑之執行完畢後令入相當處所施以強制治療
，固非無見。然依卷附台北監獄一００年六月七日北監教字第一
００二五００五六六號函所附之性侵害受刑人刑中鑑定報告書所
載：「……三、個案（即抗告人）治療成效評估……(二)、暴力危
險性評估結果為低危險。(三)、再犯可能性評估結果低危險。(四)、
可治療性評估為中度可治癒性。(五)、量表結果：Static－99為中
低度……(七)、綜合結論與建議：……Static－99為二分，再犯危
險性屬於中低度，五年內性犯罪之再犯風險為百分之九，明尼蘇
達量表（MnSOST-R）為負八分，再犯風險屬於低度，六年內性犯
罪之再犯風險為百分之十六。從治療角度而言，出獄後之社區治
療比刑後監禁治療更適合此個案，個案在面對生活壓力的因應能
力較差，特別是在問題溝通與情緒導向的處理不佳，建議期滿後
在社區接受治療……」等情。該鑑定報告似認抗告人出獄後，接
受社區治療之成效較刑後監禁治療為佳。原裁定以上開函文所檢
附之性侵害受刑人刑中鑑定報告書、評估報告書、治療或輔導教
育成效報告、會議紀錄等相關資料，認其仍有再犯之風險，而為
准許強制治療之依據，似與卷內資料不符。本件抗告人雖未通過
獄中之身心治療，然刑後監禁治療何以較出獄後之社區治療更適
合於抗告人（依性侵害犯罪防治法第二十條第一項規定加害人於
有期徒刑執行完畢或假釋後，經評估認有施以治療輔導之必要者
，直轄市、縣（市）主管機關應命其接受身心治療或輔導教育；
加害人依上開規定接受身心治療或輔導教育，經鑑定、評估其自
我控制再犯預防仍無成效者，依同法第二十二條規定主管機關得
檢具相關評估報告，送請該管地方法院檢察署檢察官聲請強制治
療）。原裁定未予說明、釐清，遽准為強制治療，尚嫌速斷及理
由不備。抗告意旨執以指摘原裁定不當，非無理由，應由本院將
原裁定撤銷，由原審法院調查釐清後更為適法之裁定。
據上論結，應依刑事訴訟法第四百十三條前段，裁定如主文。
中    華    民    國  一○○  年    七    月  二十一  日
                      最高法院刑事第十庭
                          審判長法官  賴  忠  星  
                                法官  呂  丹  玉  
                                法官  吳      燦  
                                法官  蔡  名  曜  
                                法官  葉  麗  霞  
本件正本證明與原本無異
                                      書  記  官  
中    華    民    國  一○○  年    七    月  二十六  日
                                                       s